臺灣高等法院高雄分院刑事判決　　　93年度上訴字第1252號
　　上　訴　人
　　即　被　告　甲○○
上列上訴人因違反臺灣地區與大陸地區人民關係條例等案件，不
服臺灣高雄地方法院93年度訴字第1631號中華民國93年8 月17
日第一審判決（聲請簡易判決處刑案號：臺灣高雄地方法院檢察
署93年度偵字第4211號），提起上訴，本院判決如下：
    主  文
上訴駁回。
甲○○緩刑年。
    事  實
一、甲○○明知大陸地區人民，未經許可，不得進入臺灣地區，
    竟與某姓名年籍不詳之成年人男子，共同基於使大陸地區人
    民非法進入臺灣地區之犯意聯絡，先於民國92年9 月6 日前
    往大陸地區，並於同年9 月12日，在大陸地區福建省平潭縣
    與無結婚真意之大陸地區人民劉孫明（業經強制出境遣返大
    陸）及某姓名年籍不詳之人共同基於行使使公務員登載不實
    公文書之概括犯意連聯絡，在大陸地區福建省福州市公證處
    辦理與大陸地區人民劉孫明之結婚登記，並取得結婚證明書
    一紙，旋甲○○即先行於同年9 月14日返回臺灣，其明知與
    劉孫明間並無結婚之真意，仍持前揭結婚證明書，於同年9
    月30日至財團法人海峽交流基金會辦理驗證，並取得驗證證
    明後再將前開結婚證明書、財團法人海峽交流基金會證明各
    一紙等資料，於92年10月1 日持向高雄縣仁武鄉戶政事務所
    申請辦理與劉孫明之結婚登記，使不知情之戶政公務員就形
    式上審查後，將甲○○與劉孫明結婚之不實事項登載於職務
    上所掌管之戶政登記簿公文書上，並據以發給
    以生損害於戶政機關對於結婚登記及
    桂玲又承上開概括犯意，於同年10月3 日，至其
    之高雄縣政府警察局仁武分局仁武派出所，於已由他人填寫
    「大陸地區人民進入臺灣地區保證書」上簽名，完成「大陸
    地區人民進入臺灣地區保證書」之製作，並交予該管警員，
    致使不知情之該管警員將甲○○與劉孫明係夫妻關係之不實
    事項，登載於上開保證書簽註意見欄內，足以生損害於高雄
    縣政府警察局仁武分局仁武派出所對於大陸地區人民進入臺
    灣地區管理之正確性。嗣甲○○又於92年10月7 日在委託書
    之委託人欄簽名，交予上開姓名年籍不詳之人委由不知情之
    林欣欣代為填寫「大陸地區人民進入臺灣地區旅行證申請書
    」，並持上開不實之大陸地區人民進入臺灣地區保證書、結
    婚登記
    明書等資料，向內政部警政署入出境管理局（下稱入出境管
    理局）行使，申請劉孫明來臺探親，致不知情之入出境管理
    局承辦公務員將「民國92年9 月12日結婚」之不實事項，登
    載於職務上所掌之前開旅行證申請書下方記載核發情形之公
    文書上，並於92年12月4 日，據以核發大陸地區人民劉孫明
    之「中華民國臺灣地區旅行證」（證號第0000000000號），
    而准許劉孫明來臺，足以生損害於入出境管理局對於大陸地
    區人民入出境管理之正確性。旋於93年1 月2 日，劉孫明以
    探親名義入境臺灣，並於通關時，持上開形式上合法，而內
    容不實之旅行證供入出境管理局人員查驗以行使，而非法入
    境臺灣地區。嗣於93年1 月29日14時20分許，甲○○、劉孫
    明在高雄市前金區○○○路436 號1 樓之「行政院南部服務
    中心內政部警政署入出境管理局高雄服務處」接受面談時，
    經該服務處員警查覺二人說詞有異，乃移由高雄市政府警察
    局新興分局偵辦，始循線查獲上情。
二、案經高雄市政府警察局新興分局報告臺灣高雄地方法院檢察
    署檢察官偵查聲請逕以簡易判決處刑，原審法院受理後，認
    為不宜以簡易判決處刑，改以通常程序審理。
    理  由
一、訊據上訴人即被告甲○○坦承並無結婚之真意，而於前揭時
    、地與劉孫明辦理結婚登記、填寫大陸地區人民進入臺灣地
    區保證書、大陸地區人民進入臺灣地區旅行證申請書，向入
    出境管理局申請劉孫明進入台灣地區獲准，劉孫明亦因而於
    93年1 月2 日進入台灣地區等情不諱，並有大陸地區人民進
    入臺灣地區旅行證申請書、大陸地區人民進入臺灣地區保證
    書、結婚登記
    明書、財團法人海峽交流基金會證明書各一紙（見警卷第10
    、12至15頁）在卷可稽。
二、經查：
  (一)被告對於與劉孫明認識之動機及過程，先於92年10月25日以
    書面陳述稱：「今年五月間，我終於和分居多年的前夫談好
    離婚條件，也辦好了離婚手續。
    ：：離婚後心情不好，經好朋友林山保夫婦提議，ＳＡＲＳ
    流行病過後到大陸散心旅遊，林山保的大陸太太王愛鳳很熱
    心安排大陸的親戚劉孫明先生招待我，我們就在當時認識，
    劉先生長得英俊瀟灑，我倆朝夕相處互相發生感情：：。」
    此有被告所寫說明書影本一紙在卷可稽（見警卷第十七頁）
    。然被告及劉孫明二人於93年1 月29日二次面談、警訊中均
    供稱其等係於92年1 月間透過王愛鳳之介紹而認識，其等就
    雙方認識之時間先後供述不一，已難採信。於本院調查時直
    承與劉孫明係假結婚，其後所衍生之各行為亦係為使劉孫明
    入境來台，係知情受王愛鳳之託而為之等情，為真實可信。
    而被告係於92年5 月12日與其前夫張國財離婚一節，有
    謄本影本（見警卷第10頁）在卷可稽。衡以離婚係人生重大
    事件，其係於何時離婚，其記憶自當深刻、清楚。而被告於
    書面陳述中，已具體陳明係因其離婚後心情不好，始於至大
    陸旅遊時，經友人王愛鳳之介紹而認識劉孫明等語，是其於
    92年10月25日為書面陳述及於93年1 月29日接受面談及警詢
    時，距其離婚之時間，均不超過九個月，被告就其係於離婚
    前或離婚後認識及相識之時間、經過等情，當無記憶混淆之
    可能。惟被告就與劉孫明認識之時間及經過一節，竟於警詢
    供述其等係於92年1 月間透過電話聯繫認識，而與其書面之
    供述相逕庭，更於面談時經警要求就此先後供述不符之處為
    解釋時，竟供稱：「我不會解釋。」，足認被告及劉孫明就
    其等相識經過所為之供述，顯不足採。
  (二)被告於為劉孫明申請「來台旅行證」時，並未親自前往入出
    境管理局申辦手續，而係由案外人林欣欣代為申辦一節，有
    委託書影本一紙（見警卷第16頁）在卷可稽。惟被告於警詢
    中供稱：「劉孫明來台申請手續是我於92年10月份持在大陸
    的結婚證明，向高雄縣仁武鄉戶政事務所辦理結婚登記，之
    後我將所有資料交給介紹人王愛鳳，替我辦理劉孫明來台申
    請手續。」（見警卷第5 頁）而就為其代辦手續之案外人林
    欣欣，被告竟供稱：「我不認識她，亦無見過。」云云（見
    原審卷第28頁），其不合常情，衡諸其自承與劉孫明係假結
    婚，自不足為奇。再觀之上開「大陸地區人民進入臺灣地區
    保證書」及「大陸地區人民進入臺灣地區旅行證申請書」上
    有關劉孫明年籍資料之筆跡，經比對結果，均與被告所寫「
    說明書」上之筆跡明顯不符，而「大陸地區人民進入臺灣地
    區保證書」及「大陸地區人民進入臺灣地區旅行證申請書」
    上之筆跡則相符（見警卷第12、13、17頁）。足見該保證書
    及申請書上有關劉孫明之資料，均係由他人填寫後，再由被
    告持往上開派出所申請保證書，並委由他人代辦申請旅行證
    。而被告既能於92年10月2 日親往高雄縣政府警察局仁武分
    局仁武派出所申辦上開保證書，並於保證人欄簽名，則何以
    有關劉孫明之年籍卻須由他人代為填寫，是本件有關劉孫明
    如何申請來台之過程，均與常情有違，被告先前所供，顯非
    真實。
  (三)被告於入出境管理局高雄服務處接受員警面談時供稱：「與
    劉孫明辦理假結婚，使他入台找工作」、「與劉孫明沒有行
    房。」（見警卷第3 頁）雖被告嗣後否認犯行，並辯稱係因
    警察口氣很兇，所以才承認云云。然查，被告復供稱：「於
    93年1 月29日警詢時警察沒有打我、罵我。」、「警詢製作
    筆錄之地點是在大辦公室內，而有其他人在進進出出。」（
    見原審卷第15頁）、「於入出境管理局時警察無刑求、恐嚇
    之情事，自由意志未受到脅迫」（見原審卷第29頁）足見被
    告確於接受入出境管理局面談時曾自白其與劉孫明係假結婚
    ，且未與劉孫明行房等語，該面談記錄之記載與被告之供述
    相符。而被告既自承其自由意志並未受到脅迫，則其自白任
    意性並未受到影響，按被告之自白，非出於強暴、脅迫、利
    誘、詐欺、疲勞訊問、違法羈押或其他不正之方法，且與事
    實相符者，得為證據。刑事訴訟法第156 條第1 項定有明文
    。被告於入出境管理局接受面談時之自白，既非出於強暴、
    脅迫、利誘、詐欺、疲勞訊問、違法羈押或其他不正之方法
    ，足認被告之自白具有任意性，且與事實相符，自得採為證
    據。綜上理由，被告於偵訊及原審法院審理時翻異前詞，否
    認犯行，無非卸責之詞，殊不足採，其犯行足堪認定。
三、按大陸地區人民非經主管機關許可，不得進入臺灣地區；又
    不得使大陸地區人民非法進入臺灣地區，臺灣地區與大陸地
    區人民關係條例第10條第1 項及第15條第1 項第1 款定有明
    文。次按臺灣地區與大陸地區人民關係條例第79條第1 項處
    罰違反同條例第15條第1 款所定使大陸地區人民非法進入臺
    灣地區罪，凡非經合法手續進入者皆包含之，自不以偷渡進
    入為限（最高法院90年度台上字第3180號判決意旨參照）。
    而被告申請辦理結婚登記及申辦「大陸地區人民進入臺灣地
    區保證書」及「大陸地區人民進入臺灣地區旅行證申請書」
    之時間，雖係在92年10月29日臺灣地區與大陸地區人民關係
    條例修正公布前，而其中修正後之第79條規定亦已自92年12
    月31日起施行（行政院92年12月29日院臺秘字第0920069517
    號令），惟大陸地區人民劉孫明則係於93年1 月2 日入境臺
    灣地區，自應適用修正後臺灣地區與大陸地區人民關係條例
    第79條之規定。又
    之公文書；另大陸地區人民進入台灣地區保證書，及大陸地
    區人民進入臺灣地區旅行證申請書，雖均係被告等人所填寫
    申請，惟該保證書上對保或證明機關簽註意見欄及該申請書
    上之審核欄，則均為承辦公務員職務上所填寫之文書。且戶
    政機關及承辦人口查核、對保員警及入出境管理局受理大陸
    地區人民旅行證申請之承辦公務員對於被告與劉孫明是否為
    夫妻及其等係於何時結婚，均無實質審查權；則被告明知其
    與劉孫明並無結婚之真意，卻為使劉孫明入境，而持結婚公
    證書使前開公務員在渠等所掌之公文書上填載「被告與劉孫
    明結婚、配偶為劉孫明或其等係於民國92年9 月12日結婚」
    等事項，即該當刑法第214 條使公務員登載不實之罪。被告
    再持假結婚登記後
    對保並在大陸地區人民進入臺灣地區保證書上簽註意見，以
    及持
    境管理局申辦大陸地區人民進入臺灣地區之旅行證，均已達
    行使之程度，並足以生損害於前開機關對於
    對保或證明事項及入出境管理之正確性。核被告所為，係違
    反臺灣地區與大陸地區人民關係條例第15條第1款 規定，而
    犯該條例第79條第1 項之非法使大陸地區人民進入臺灣地區
    罪、刑法第216 條、第214 條之行使使公務員登載不實文書
    罪。被告與劉孫明及上開姓名年籍不詳之成年人就前開行使
    使公務員登載不實文書之犯行；被告及上開姓名年籍不詳之
    成年人就所犯前開非法使大陸地區人民進入臺灣地區之犯行
    ，互有犯意聯絡與行為分擔，均為共同正犯。被告多次行使
    使公務員登載不實文書罪，時間緊接，所犯構成要件相同，
    顯係基於概括犯意反覆為之，均為連續犯，應依刑法第56條
    之規定以一罪論，並加重其刑。使公務員登載不實之低度行
    為，為行使使公務員登載不實文書罪之高度行為所吸收，不
    另論罪。又被告所犯前開連續行使使公務員登載不實文書與
    非法使大陸地區人民進入臺灣地區二罪間，有方法、目的之
    牽連關係，為牽連犯，應依刑法第55條之規定，從一重依非
    法使大陸地區人民進入臺灣地區罪論處。再公訴人雖僅就被
    告使高雄縣仁武鄉戶政事務所及入出境管理局之公務員為不
    實登載部分提起公訴，然檢察官就犯罪事實一部起訴者，其
    效力及於全部，刑事訴訟法第267 條定有明文。本件被告另
    犯使高雄縣政府警察局仁武分局仁武派出所員警登載不實部
    分之犯罪事實，與起訴部分之犯行有連續犯之裁判上一罪關
    係，已如前述，法院自應就此部分一併加以裁判，附此敘明
    。
四、原審依臺灣地區與大陸地區人民關係條例第79條第1 項、第
    15條第1款 ，刑法第11條前段、第28條、第56 條 、第214
    條、第216 條、第55條，罰金罰鍰提高標準條例第1條 前段
    ，審酌被告以假結婚之方式，使大陸地區人民得以入境臺灣
    地區，損及戶政機關及入出境管理局管理
    性，及其對臺灣地區社會生活秩序危害擾亂之程度，且於犯
    後初則直承犯行，繼又否認犯行（旋於本院調查審理時又和
    盤托出直承犯行）之犯後態度等一切情狀，量處有期徒刑一
    年二月，以資懲儆。認事用法尚無不合，量刑亦稱妥適，被
    告上訴意旨，空言指摘原判決不當，並無可取，為無理由，
    應予駁回。
五、查被告未曾受有期徒刑以上刑之宣告，有卷內前科表可查，
    於本院調查審理時和盤托出直承犯行之犯後態度良好，經此
    偵審程序教訓，應知警惕諒無再犯之虞，本院認所宣告之刑
    ，以暫不執行為適當，併諭知緩刑三年，以勵自新。
據上論斷，應依刑事訴訟法第368 條、刑法第74 條 第1 款，判
決如主文。
本案經檢察官邱榮藏到庭執行職務。
中　　華　　民　　國　　94　　年　　1 　　月　　4 　　日
                        刑事第二庭審判長法官  林正雄
      　　　　　　　　　　　　　　法　　　官  黃壽燕
      　　　　　　　　　　　　　　法　　　官  陳啟造
上正本證明與原本無異。
如不服本判決應於收受本判決後10日內向本院提出上訴書狀，其
未敘述上訴理由者，並得於提起上訴後10日內向本院補提理由書
狀（均須按他造當事人之人數附繕本）「切勿逕送上級法院」。
　　　　　　　　　　　                書記官  黃琳群
中　　華　　民　　國　　94　　年　　1 　　月　　10　　日
附錄所犯法條：
臺灣地區與大陸地區人民關係條例【民國92年10月29日修正】
第 15 條    下列行為不得為之：
            一  使大陸地區人民非法進入臺灣地區。
            二  明知臺灣地區人民未經許可，而招攬使之進入
                大陸地區。
            三  使大陸地區人民在臺灣地區從事未經許可或與
                許可目的不符之活動。
            四  僱用或留用大陸地區人民在臺灣地區從事未經
                許可或與許可範圍不符之工作。
            五  居間介紹他人為
                前款之行為。
第 79 條    違反第15條第1 款規定者，處一年以上七年以下有
            期徒刑，得併科新臺幣一百萬元以下罰金。意圖營
            利而犯前項之罪者，處三年以上十年以下有期徒刑
            ，得併科新臺幣五百萬元以下罰金。
            前2 項之首謀者，處五年以上有期徒刑，得併科新
            臺幣一千萬元以下罰金。
            前三項之未遂犯罰之。
            中華民國船舶、航空器或其他運輸工具所有人、營
            運人或船長、機長、其他運輸工具駕駛人違反第15
            條第1 款規定者，主管機關得處該中華民國船舶、
            航空器或其他運輸工具一定期間之停航，或廢止其
            有關證照，並得停止或廢止該船長、機長或駕駛人
            之職業證照或資格。中華民國船舶、航空器或其他
            運輸工具所有人，有第1 項至第4 項之行為或因其
            故意、重大過失致使第三人以其船舶、航空器或其
            他運輸工具從事第1 項至第4 項之行為，且該行為
            係以運送大陸地區人民非法進入臺灣地區為主要目
            的者，主管機關得沒入該船舶、航空器或其他運輸
            工具。所有人明知該船舶、航空器或其他運輸工具
            得沒入，為規避沒入之裁處而取得所有權者，亦同
            。
            前項情形，如該船舶、航空器或其他運輸工具無相
            關主管機關得予沒入時，得由查獲機關沒入之。
刑法【民國 92 年 6 月 25 日 修正】
第  214 條  (使公務員登載不實罪)
            明知為不實之事項，而使公務員登載於職務上所掌
            之公文書，足以生損害於公眾或他人者，處三年以
            下有期徒刑、拘役或五百元以下罰金。
第  216 條  (行使偽造變造或登載不實之文書罪)
            行使第210 條至第215 條之文書者，依偽造、變造
            文書或登載不實事項或使登載不實事項之規定處斷
            。
